【裁判字號】    97,易,539
【裁判日期】    980408
【裁判案由】    賭博等
【裁判全文】
臺灣宜蘭地方法院刑事判決               97年度易字第539號
公  訴  人  臺灣宜蘭地方法院檢察署檢察官
被      告  庚○○
            甲○○
            己○○
            戊○○
            丁○○
上列被告等因賭博等案件，經檢察官提起公訴（97年度偵字第31
42、3553、3614號），本院判決如下：
    主  文
庚○○共同犯圖利聚眾賭博罪，處有期徒刑陸月；又共同犯強制
罪，處有期徒刑肆月，減為有期徒刑貳月；又共同犯恐嚇危害安
全罪，處有期徒刑貳月；又共同犯恐嚇危害安全罪，處有期徒刑
貳月。應執行有期徒刑拾月。
甲○○犯賭博罪，共貳拾罪，各罪均處罰金新臺幣貳仟元，如易
服勞役，均以新臺幣壹仟元折算壹日，各罪均減為罰金新臺幣壹
仟元，如易服勞役，均以新臺幣壹仟元折算壹日；又共同犯圖利
聚眾賭博罪，處有期徒刑肆月，如易科罰金，以新臺幣壹仟元折
算壹日。罰金部分應執行罰金新臺幣壹萬捌仟元，如易服勞役，
以新臺幣壹仟元折算壹日。
己○○犯賭博罪，共拾伍罪，各罪均處罰金新臺幣貳仟元，如易
服勞役，均以新臺幣壹仟元折算壹日，各罪均減為罰金新臺幣壹
仟元，如易服勞役，均以新臺幣壹仟元折算壹日。應執行罰金新
臺幣壹萬肆仟元，如易服勞役，以新臺幣壹仟元折算壹日。
丁○○連續犯賭博罪，處罰金銀元貳仟元即新臺幣陸仟元，如易
服勞役，以新臺幣壹仟元折算壹日，減為罰金銀元壹仟元即新臺
幣參仟元，如易服勞役，以新臺幣壹仟元折算壹日；又共同犯圖
利聚眾賭博罪，累犯，處有期徒刑伍月，如易科罰金，以新臺幣
壹仟元折算壹日。
戊○○共同犯恐嚇危害安全罪，處有期徒刑貳月，如易科罰金，
以新臺幣壹仟元折算壹日；又共同犯恐嚇危害安全罪，處有期徒
刑貳月，如易科罰金，以新臺幣壹仟元折算壹日。應執行有期徒
刑參月，如易科罰金，以新臺幣壹仟元折算壹日。
    犯罪事實
一、庚○○基於賭博及意圖營利供給賭博場所並聚眾賭博之單一
    行為決意，自民國95年4、5月間某日起至96年7、8月間某日
    止，於不特定之得以使用網際網路之處所經營「KISS」、「
    ABC」、「B博士」等運動賭博網站，以美國職業棒球等賽事
    結果為賭博標的，供蔡岳儒（另案由臺灣板橋地方法院檢察
    署偵辦中）、甲○○、丁○○、己○○及其他不特定多數人
    加入會員，再由庚○○提供乙組帳號及密碼，使各該賭客得
    以利用網際網路連結上揭公眾得出入之網站進行賭博。其賭
    博方式為：賭客利用網際網路連結上開網站，輸入庚○○所
    提供之帳號及密碼，以前揭電腦版簽注方式自行下注，賭客
    若押中，可依其下注金額及賠率獲取彩金；如未押中，則所
    下注金額即歸庚○○所有。上開輸贏結果由庚○○以其所有
    之門號0000000000、0000000000號行動電話與各該賭客於每
    週一對帳，並以其不知情之前妻郭玫齡所開設之台北富邦銀
    行農安分行、帳號000000000000號帳戶作為供賭客匯入款項
    使用。
二、甲○○基於賭博之犯意，自95年4、5月間某日起至96年1月
    間某日止，由庚○○處取得上開「KISS」、「ABC」、「B博
    士」等運動賭博網站之帳號及密碼，旋即於得以使用網際網
    路之不特定處所連結上開公眾得出入之網站下注賭博20次。
    甲○○並自96年3、4月間某日起至同年5、6月某日止，與庚○○共同基於賭博及意圖營利供給賭博場所並聚眾賭博之單
    一行為決意之犯意聯絡，由甲○○出資加入庚○○之上開賭
    博網站經營，並與庚○○各自找尋賭客，其賭博方式及輸贏
    金額結算方式與上開犯罪事實一相同。
三、丁○○曾因違反電子遊戲場業管理條例案件，經法院判決處
    有期徒刑3月，如易科罰金，以銀元3百元折算1日確定，並
    於民國90年7月10日易科罰金執行完畢。竟仍基於賭博之概
    括犯意，於95年4、5月間某日許，自庚○○取得上開「KISS
    」、「ABC」、「B博士」等運動賭博網站之帳號及密碼後，
    旋即於得以使用網際網路之不特定處所連結上開公眾得出入
    之網站，先後下注賭博2次。丁○○另與庚○○共同基於賭
    博及意圖營利供給賭博場所並聚眾賭博之單一行為決意之犯
    意聯絡，引介己○○向庚○○所經營之上開公眾得出入之賭
    博網站下注，並自庚○○取得帳號及密碼後，於95年5、6月
    間某日提供予己○○下注，己○○旋即基於賭博之犯意，自
    95年7月上旬（即1-10日）間某日起至同年12月24日止，於
    得以使用網際網路之不特定處所連結上開公眾得出入之網站
    下注賭博15次，其輸贏之金額均與丁○○結算，再由丁○○
    與庚○○結算，丁○○則以己○○每下注新臺幣（下同）1
    萬元可自庚○○取得1百元佣金之方式從中牟利。
四、己○○於95年12月24日向上開賭博網站1次下注5百多萬後，
    連同先前積欠之款項已達957萬元，因其無力支付，即避不
    見面。惟因己○○先前下注之輸贏款項均由丁○○經手，且
    己○○復為丁○○介紹予庚○○之客戶，庚○○便要求丁○○須就上開957萬元之債務負責。然丁○○遲遲無法支付上
    開款項予庚○○，庚○○便要求丁○○出面處理。嗣於95年
    12月25日晚上8、9時許，庚○○邀約丁○○前往位於台北縣
    板橋市大漢橋下之「大台北保齡球館」2樓辦公室，待丁○○到達後，庚○○竟與其舅舅鄭瑩融（未據起訴）及另外2
    、3 名姓名、年籍均不詳之成年男子共同基於犯強制罪之犯
    意聯絡，脅迫丁○○簽立本票及借據，其中1名姓名、年籍
    不詳之成年男子恫嚇丁○○稱：「如果你不負責沒關係，就
    要負責讓己○○名字上報紙新聞」、「有沒有槍，如果沒有
    我們很多，可以拿一支讓你去打死己○○」、「不簽本票也
    沒有關係，反正知道你家，也知道你小孩讀那個學校」、「
    如果不簽走不出去」等語，庚○○亦恫嚇丁○○稱：「趕快
    寫（本票），如果不寫會走不出去」、「我也知你家在哪裡
    」等語，致使丁○○心生畏懼，足生危害於丁○○及其家人
    之安全，丁○○在不得已之下，被迫當場簽立面額957萬7千
    元之商業本票及957萬元之借據各1紙交付予庚○○，以擔保
    己○○所積欠之上開債務。
五、丁○○簽立上開本票及借據後，仍未清償上開款項，庚○○
    遂於戊○○主動表示要幫忙處理上開債務時，基於與戊○○
    共同恐嚇危害安全之不確定故意之犯意聯絡，允諾由戊○○
    代為出面催討上開債務。嗣戊○○於97年農曆年前某日，在
    宜蘭縣宜蘭市○○路偶遇丁○○時，即向丁○○催討，然因
    丁○○認為上開債務與戊○○無關，便要求戊○○勿插手此
    事，詎戊○○聽聞後，竟基於共同恐嚇危害安全之犯意聯絡
    ，當場以：「如果不還可以，但你在宜蘭閃遠一點，如果被
    我遇到，就要給你好看」等加害生命、身體之事恫嚇丁○○
    ，致使丁○○心生畏懼，足生危害於丁○○之安全。戊○○
    繼於97年2月9日傍晚某時許，前往丁○○之父乙○○位於宜
    蘭縣宜蘭市○○路○段116巷3弄20號住處要錢，並對乙○○
    稱：「你兒子欠我錢」等語，乙○○聽聞後，即對戊○○表
    明：「我不知道這件事，你們自己去處理」等語，詎料戊○○竟再次基於共同恐嚇危害安全之犯意聯絡，對乙○○恫稱
    ：「如果不還錢，要拿槍把你家人一個一個打死」等語，以
    此加害生命之事恐嚇乙○○，致使乙○○心生畏懼，足生危
    害於乙○○及其家人之安全，並出手毆打乙○○（涉嫌傷害
    罪部分，未據告訴）。嗣經丁○○及乙○○報警，而查獲上
    情。
六、案經宜蘭縣政府警察局宜蘭分局報告暨桃園縣政府警察局移
    送臺灣宜蘭地方法院檢察署檢察官偵查起訴。
    理  由
壹、程序方面：
一、按被告以外之人於審判外之言詞或書面陳述，除法律有規定
    者外，不得作為證據，刑事訴訟法第159條第1項定有明文。
    查證人丁○○及乙○○於警詢及調查站中之陳述，均屬於被
    告以外之人於審判外之陳述，被告庚○○及戊○○並已否認
    上開陳述之證據能力，復無刑事訴訟法第159條之2至第159
    條之5例外得為證據之情形，則依上開法條規定，就被告庚○○及戊○○之部分，上開證人於警詢及調查站中之陳述，
    均無證據能力。
二、按被告以外之人於審判外之陳述，雖不符前4條之規定，而
    經當事人於審判程序同意作為證據，法院審酌該言詞陳述或
    書面陳述作成時之情況，認為適當者，亦得為證據，刑事訴
    訟法第159條之5第1項定有明文。本件以下所引被告以外之
    人於審判外之書面或言詞陳述，除被告庚○○及戊○○爭執
    之證人丁○○、乙○○於警詢及調查站中所為之陳述外，被
    告5人於審判程序均同意作為證據，本院審酌上開書面及言
    詞陳述作成時之情況，認適宜作為證據使用，均有證據能力
    ，合先敘明。
貳、實體部分：
一、關於犯罪事實欄一、二、三所載之賭博部分：
    被告庚○○、甲○○、己○○及丁○○分別對於上開犯罪事
    實欄一、二、三所載之賭博及圖利供給賭博場所、聚眾賭博
    之事實均坦承不諱，核與證人蔡岳儒、馬大華、郭玫齡及同
    案被告甲○○、己○○、丁○○、庚○○之證述情節相符，
    復有臺北富邦農安分行000000000000號帳戶資金往來明細表
    1份、合作金庫支票1紙、報告書、通聯調閱查詢單6紙及通
    訊監察譯文1份附卷可佐。是被告庚○○、甲○○、己○○
    及丁○○前揭自白，應與事實相符，足以採信。
二、關於犯罪事實欄四、五所載之強制及恐嚇危害安全部分：
    訊據被告庚○○固不否認先前下注之輸贏款項均由丁○○經
    手，且係丁○○介紹之客戶己○○積欠賭債達957萬元，無
    力支付而避不見面後，伊即要求丁○○須就上開957萬元之
    債務負責，然丁○○遲遲無法支付上開款項，伊便要求丁○○出面處理，並邀約丁○○於95年12月25日晚間8、9時許，
    前往位於台北縣板橋市大漢橋下之「大台北保齡球館」2樓
    辦公室，商討還債事宜。嗣後丁○○於該辦公室內，有簽立
    面額957萬7千元之商業本票及957萬元之借據各1張交付予伊
    ，但丁○○簽立上開本票及借據後，並未清償上開款項，伊
    便允諾由戊○○代為出面催討上開債務等節，惟矢口否認有
    強制及恐嚇危害安全之犯行，辯稱：伊沒有強制丁○○簽立
    本票及借據，不然怎麼可能影印本票及借據給丁○○，伊也
    沒有恐嚇丁○○。另伊有請戊○○代為出面催討債務，但戊○○如何討債伊不知道，伊也沒有叫戊○○如何向丁○○催
    討云云。另被告戊○○亦供承伊有主動向庚○○表示要代庚○○向丁○○討債，庚○○同意後，伊於97年農曆年前某日
    ，在宜蘭縣宜蘭市○○路偶遇丁○○時，有向丁○○催討債
    務，也有於97年2月9日傍晚，前往丁○○之父乙○○位於宜
    蘭縣宜蘭市○○路○段116巷3弄20號住處，告知乙○○說：
    「你兒子欠我錢」等語，並有出手毆打乙○○等語不諱，惟
    矢口否認有恐嚇危害安全之犯行，辯稱：伊沒有恐嚇丁○○
    及乙○○之行為及故意云云。惟查：
  (一)上開犯罪事實欄四、五所載之強制及恐嚇危害安全之事實，
    業據證人丁○○、乙○○、丙○○於偵、審中迭次證稱：(1)
    丁○○─96年1月伊去宜蘭警察局報案，因為伊介紹做職棒
    簽賭己○○給大組頭庚○○認識，後來己○○有下注，並透
    過伊結算賭博之輸贏結果，到95年12月24、25日為止，共積
    欠庚○○9百多萬元，己○○輸錢後無力支付就閃人，庚○○於是找伊要，並騙伊於95年12月25日晚上8、9時許，到台
    北板橋民生路2段大漢橋下的大台北保齡球館，說要向其他
    股東解釋不是庚○○和己○○串通一事，伊到了之後，庚○○告訴伊己○○跑了，要伊負責，伊說又不是伊賭的，為何
    要伊負責賠，庚○○他們共4人，做勢要打伊，並且跟伊說
    ，不負責沒有關係，但要負責讓己○○上報紙，伊問說什麼
    是上報紙，他們就說要伊把己○○打死，如果把己○○打死
    ，上報紙頭條，伊就不用負責，後來又問伊有沒有槍，如果
    沒有他們槍很多，可以拿1支給伊去打死己○○，除非打死
    己○○，才可以不用還錢，後來庚○○就叫伊簽借據、本票
    ，伊說不是伊賭的，為何要簽，他們就說不簽也沒有關係，
    反正他們知道伊家，也知道伊小孩讀那個學校，並說如果不
    簽沒有辦法走出去，當時伊聽了會怕，因為怕他們傷害伊家
    人，就簽下900多萬的本票及借據各1張，並影印1份給伊，
    要伊拿影本去找己○○要錢，然後他們就放伊回去，伊想想
    不對，就去報警，處理的警察是蘇振東。講話恐嚇的人是庚○○的股東，就是站在庚○○舅舅旁邊的那個人，庚○○的
    舅舅有叫伊簽本票，庚○○在旁邊也叫伊趕快寫，並說如果
    不寫會走不出去，他也知道伊家在哪裡。在保齡球館的人跟
    伊說他們有槍，給伊去打死己○○及知道伊家住哪裡、小孩
    讀哪個學校等語，伊聽了會害怕，伊不是自願簽本票及借據
    的，伊會簽本票及借據是因為沒有簽就走不出去，但伊並沒
    有這義務，因為債務是己○○欠的。另外，伊於97年農曆年
    前，在宜蘭市○○路上遇到戊○○，戊○○叫伊還錢，並說
    庚○○叫他要4百萬元就好，伊有跟戊○○說這筆錢不是伊
    欠的，叫戊○○不要管，戊○○說要他不要管可以，要伊交
    付1百萬就好，如果不還可以，但叫伊在宜蘭要閃遠一點，
    不要被他遇到，如果被他遇到，就要給伊好看，伊聽了會害
    怕，因為伊認識戊○○，知道戊○○的作法及作風，知道戊○○是說真的，如果被他遇到，他真的會對伊怎麼樣。伊於
    偵查中說庚○○的舅舅有叫伊簽本票，是庚○○舅舅旁邊的
    人恐嚇伊，庚○○也有叫伊趕快寫，並說不寫的話，也知道
    伊家在那裡等語，及戊○○有說如果不還錢，伊在宜蘭要閃
    遠一點，不要讓他在宜蘭遇到，如果被他遇到，就要給伊好
    看等語，是實在的（見他348號卷第6頁、偵3142號卷第17-1
    9、50、51、74頁、本院卷第67、69-72、74-75頁）；(2)乙○○─戊○○有於97年2月9日傍晚去伊家找丁○○，當時伊
    在睡覺，戊○○先踢伊家門，並說伊兒子欠他打球的錢，伊
    就告訴戊○○，伊不知道這件事，要他們自己處理，戊○○
    就說伊是丁○○的父親，要替丁○○還，如果不還要拿槍，
    把伊家人1個1個打死，伊就說你敢，後來戊○○就出拳打伊
    耳朵，伊就跌倒下去，當時伊太太及哥哥林松伯出來，後來
    伊叫孫子打電話報警。伊聽到戊○○那樣說，伊會害怕，戊○○那樣講有恐嚇伊意思（見偵3142號卷第19之1頁、本院
    卷第77、78頁）；(3)丙○○─97年2月9日當天，戊○○有到
    乙○○住處，要找丁○○要錢，後來乙○○出來，大家有爭
    執，當時伊原本在2樓，就下來看，就聽到戊○○對乙○○
    說，如果不還錢，要拿槍把你全家人打死，之後伊又上2樓
    ，過沒有多久，就聽到小孩在哭，伊就跑下來，看到乙○○
    耳朵在流血，伊就將戊○○拉到旁邊並架住戊○○。伊在偵
    查中陳述的話，都是實在的（見偵3142號卷第50頁、本院卷
    第79頁）等語屬實，且互核證人乙○○及丙○○之證述情節
    相符。而證人蘇振東亦證稱：伊於96年2月3日有受理丁○○
    報案並製作筆錄，丁○○說被恐嚇取財，說庚○○在95年3
    月有給他職棒簽賭的軟體，伊有告知丁○○說庚○○要來拿
    錢時，要通知警方，警方會到場處理，伊也有向隊長林展鵬
    口頭報告，後來97年2月9日丁○○打電話說他爸爸在家被戊○○毆打，好像是要來拿錢等語在卷（見他348號卷第10、1
    1頁），證人林展鵬亦證稱：蘇振東有跟伊口頭報告說丁○○因恐嚇取財之案件而報案的事，要抓現行犯，伊認可乙節
    明確（見他348號卷第13頁），並有本票、借據、乙○○之
    國立陽明大學附設醫院診斷證明書、合作金庫支票各1紙及
    宜蘭縣政府警察局刑事警察大隊報告、受理各類案件紀錄表
    、員警工作紀錄簿各1份附卷可稽。是證人丁○○、乙○○
    及丙○○前揭證詞，核非子虛，均足以採信。
  (二)被告庚○○、戊○○雖以前詞置辯。然查，己○○賭輸之債
    務957萬元，並非證人丁○○積欠之賭務，故證人丁○○證
    稱當被告庚○○等人要伊負責時，伊有說又不是伊賭的，為
    何要伊負責賠等語，並未悖於事理而不可採，亦徵證人丁○○並無意擔保己○○之賭債，則依此觀之，證人丁○○既然
    已經表示該筆957萬元之債務與伊無關，亦無擔保之意，豈
    有可能自願以自己之名義簽立本票及借據，而與己○○共同
    背負上開債務之理？如此顯有違常情。因此，證人丁○○證
    稱：伊是被迫才簽立借據及本票等語，應可採信。至於被告
    庚○○影印本票及借據予證人丁○○，是要證人丁○○持以
    向己○○討債乙節，亦據證人丁○○證述如上，且被告庚○○有無影印本票及借據予證人丁○○之行為，與本票及借據
    是否被告庚○○等人強制證人丁○○簽立一事，亦難認有何
    必要之關連性，故無從以此為有利被告庚○○之認定。再者
    ，被告庚○○於本院審理時業已供承：這筆957萬元之債務
    不好討等語在卷（見本院卷第88頁），且其等係以恐嚇脅迫
    之方式，迫使證人丁○○心生畏懼而簽立本票及借據一事，
    復為被告庚○○明知並參與犯行，則被告庚○○當可預見證
    人丁○○不會心甘情願地償還該筆債務，乃要以強制或恐嚇
    脅迫之手段，證人丁○○才會就範，然卻仍於被告戊○○主
    動表示要幫忙處理上開債務時，允諾由戊○○代為出面催討
    上開債務，因此，戊○○如以恐嚇危害安全之方法，要求證
    人丁○○清償該筆債務，自當為被告庚○○可以預見之事，
    且亦不違背其本意。是以，被告庚○○雖未於97年農曆年前
    及97年2月9日傍晚，親自恐嚇證人丁○○及乙○○，然其與
    戊○○係在合同意思範圍內，利用戊○○之行為，達到強行
    催討債務之目的，其自係基於恐嚇危害安全之不確定故意，
    與戊○○間就上開犯行間，有犯意聯絡及行為分擔，當應論
    以共同正犯。再參以證人丁○○、乙○○及丙○○與被告戊○○並無仇隙，衡情，應無一再虛偽陳述，以故意誣陷被告
    戊○○，而陷己於偽證罪責之必要。從而，被告庚○○辯稱
    ：伊沒有強制丁○○簽立本票及借據，不然怎麼可能影印本
    票及借據給丁○○，伊也沒有恐嚇丁○○。另伊有請戊○○
    代為出面催討債務，但戊○○如何討債伊不知道，伊也沒有
    叫戊○○如何向丁○○催討云云，及被告戊○○辯稱：伊沒
    有恐嚇丁○○及乙○○之行為及故意云云，均係畏罪卸責之
    詞，不足採信。
  (三)綜上所述，本案事證已臻明確，被告2人之前揭犯行，均足
    以認定，自應依法予以論罪科刑。
三、按被告行為後，刑法業於94年2月2日修正公布，於95年7月1
    日施行。依修正後之刑法第2條第1項規定「行為後法律有變
    更者，適用行為時之法律。但行為後之法律有利於行為人者
    ，適用最有利於行為人之法律」。該條係規範行為後法律變
    更所生新舊法比較適用之準據法，其本身無關行為可罰性要
    件之變更，是於刑法修正施行後，應適用該條之規定，為「
    從舊從新」之比較。茲將本件關於新舊法比較適用之說明如
    下：
  (一)刑法第266條定有罰金刑，而該罪罰金刑之下限，依修正前
    刑法第33條第5款規定：「主刑之種類如左：五、罰金，一
    元以上。」，換算成新台幣為3元，修正後刑法第33第5款規
    定為：「主刑之種類如下：五、罰金，新台幣一千元以上，
    以百元計算之。」。是依修正後刑法第33條第5款規定，就
    罰金刑之下限有所提高，是修正後之規定並未較有利於被告
    ，自應適用修正前之規定。
  (二)被告丁○○為犯罪事實欄三所示之2次賭博犯行後，刑法第
    56條關於連續犯之規定業經刪除，此刪除雖非犯罪構成要件
    之變更，但顯已影響行為人刑罰之法律效果，自屬法律有變
    更，經比較新舊法結果，自應適用較有利於被告丁○○之行
    為時法律，即修正前刑法第56條規定，論以連續犯。
  (三)被告丁○○賭博行為時之修正前刑法第42條第2項規定：「
    易服勞役以一元以上三元以下折算一日。但勞役期限不得逾
    六個月。」，又被告丁○○賭博行為時之易服勞役折算標準
    ，依修正前罰金罰鍰提高標準條例第2條前段（現已刪除）
    規定，就其原定數額提高為1百倍折算1日，則本件被告丁○○賭博行為時之易服勞役折算標準，應以銀元1百元以上3百
    元以下折算1日，經依現行法規所定貨幣單位折算新臺幣條
    例第2條規定予以折算後，應以新臺幣3百元以上9百元以下
    折算1日。惟95年7月1日修正公佈施行之刑法第42條第3項規
    定：「易服勞役以新台幣一千元、二千元或三千元折算一日
    。但勞役期限不得逾1年」，經比較新舊法結果，以修正後
    刑法第42條第2項但書之規定有利被告丁○○，自應適用修
    正後即現行刑法規定，諭知易服勞役之折算標準。
四、按刑法第305條之恐嚇罪，係指單純以將來加害生命、身體
    、自由、名譽、財產之事，恐嚇他人致生危害於安全者而言
    。如對於他人之生命、身體等，以現實之強暴脅迫手段加以
    危害要挾，使人行無義務之事或妨害人行使權利，應構成刑
    法第304條之強制罪，而非同法第305條之恐嚇危害安全罪（
    最高法院93年臺上字3309號判決意旨參照）。故核被告庚○○所為，係犯刑法第266條第1項之賭博罪、同法第268條
    前、後段之圖利供給賭博場所、聚罪賭博罪、同法第304條
    第1項強制罪及同法第305條恐嚇危害安全罪；被告甲○○
    所為，係犯刑法第266條第1項之賭博罪（20罪）及同法第26
    8條前、後段之圖利供給賭博場所、聚罪賭博罪；被告己○○所為，均係犯刑法第266條第1項之賭博罪（15罪）；
    被告戊○○就犯罪事實三所為，係犯刑法第305條之恐嚇危
    害安全罪；被告丁○○所為，係犯修正前刑法第56條、刑
    法第266條第1項之連續賭博罪及刑法第266條第1項之賭博罪
    、同法第268條前、後段之圖利供給賭博場所、聚罪賭博罪
    。起訴書之犯罪事實欄雖載明：被告庚○○經營運動賭博
    網站係至96年年初止；被告甲○○係至96年年初止，賭博
    多次，與被告庚○○共同經營賭博網站之始點係自96年年初
    起；被告丁○○係於不詳時間，賭博多次；被告己○○
    賭博時間係自95年（公訴人當庭更正，見本院卷第28頁）7
    、8月間至95年11月底止，賭博多次，最後1次賭博下注5百
    多萬元之時間係95年11月底等情，然被告庚○○經營運動
    賭博網站係至96年7、8月間某日止；被告甲○○係至96年
    1月間某日止，賭博20次，與被告庚○○共同經營賭博網站
    之時間係自96年3、4月起至同年5、6月止；被告丁○○係
    於95年4、5月間，賭博2次；被告己○○賭博時間係自95
    年7月上旬間某日起至95年12月24日止，賭博15次，最後1次
    賭博下注5百多萬元之時間係95年12月24日之事實，業據被
    告庚○○、甲○○、己○○、丁○○供述在卷（見本院卷第
    87-88頁），且互核供述情節大致相符，並有臺北富邦農安
    分行000000000000號帳戶資金往來明細表1份、合作金庫支
    票1紙、通聯調閱查詢單6紙及通訊監察譯文1份附卷可佐，
    則上開犯罪事實之記載，自應予以更正。另外95年12月25日
    晚上8、9時許，被告庚○○之舅舅鄭瑩融在場，且係由1名
    姓名、年籍不詳之成年男子在大台北保齡球館2樓辦公室內
    ，恫嚇丁○○稱：「如果你不負責沒關係，就要負責讓己○○名字上報紙新聞」、「有沒有槍，如果沒有我們很多，可
    以拿一支讓你去打死己○○」、「不簽本票也沒有關係，反
    正知道你家，也知道你小孩讀那個學校」、「如果不簽走不
    出去」等語，被告庚○○亦恫嚇丁○○稱：「趕快寫（本票
    ），如果不寫會走不出去」、「我也知你家在哪裡」等語，
    業如前述，起訴書所載之此部分犯罪事實亦應併予更正。而
    被告庚○○與其舅舅鄭瑩融及姓名、年籍不詳之成年男子雖
    以上開言詞恐嚇證人丁○○，惟其等所為，係在對證人丁○○施加脅迫，以達使證人丁○○簽寫本票及借據之目的，則
    被告庚○○等人之恐嚇行為，僅屬強制行為之手段，依前最
    高法院判解所示，應僅成立刑法第304條第1項之強制罪，不
    另構成恐嚇危害安全罪，而公訴人亦當庭變更起訴法條及罪
    名為刑法第304條第1項之強制罪（見本院卷第76頁），本院
    自應予以審理，並變更其起訴法條。被告庚○○與甲○○就
    犯罪事實二所示之賭博及圖利供給賭博場所、聚眾賭博犯行
    ；被告庚○○與丁○○就犯罪事實三所示之賭博及圖利供給
    賭博場所、聚眾賭博犯行（業經公訴人當庭更正2人此部分
    所為係共同正犯，見本院卷第90頁）；被告庚○○與鄭瑩融
    及2、3名姓名、年籍不詳之成年男子就犯罪事實四所示之強
    制罪犯行；被告庚○○與戊○○就犯罪事實五所示之恐嚇危
    害安全犯行，分別具有犯意之聯絡及行為分擔，均應論以共
    同正犯。被告庚○○、甲○○、丁○○於上述期間所犯賭博
    及圖利供給賭博場所、聚眾之犯行，乃係出於被告主觀上同
    一營利之意圖，於客觀上符合反覆、延續性行為之特徵，乃
    具有營業性重複特質之犯罪，於刑法評價上，應認係集合複
    次行為而成立之獨立犯罪型態之「集合犯」，同為包括一罪
    ，應僅成立一罪。再者，被告庚○○、甲○○、丁○○本於
    一個賭博犯意之決定，而犯上開3罪，屬法律概念上之一行
    為而觸犯數罪名之想像競合犯，應依刑法第55條規定從情節
    較重之意圖營利聚眾賭博罪處斷。被告丁○○於95年4、5月
    間，先後2次賭博之犯行，時間緊接，方法相同，觸犯構成
    要件相同之罪名，顯係基於概括犯意反覆為之，為連續犯，
    應依修正前刑法第56條規定，論以一連續賭博罪，並依法加
    重其刑。公訴人認為被告丁○○2次賭博犯行，應分論併罰
    ，容有未洽，應予更正。又被告庚○○所犯上開圖利聚眾賭
    博罪、強制罪及2次恐嚇危害安全罪；被告甲○○所犯犯罪
    事實欄二之賭博罪20次；被告己○○所犯犯罪事實欄三之賭
    博罪15次；被告戊○○所犯犯罪事實欄五之恐嚇危害安全罪
    2次；被告丁○○所犯犯罪事實欄三之連續賭博罪及圖利聚
    眾賭博罪，均犯意各別，行為不同，且犯罪事實欄五所示2
    次恐嚇危害安全之被害法益亦非同一，自應分論併罰（上開
    罪數部分，除被告丁○○所犯連續賭博罪外，餘均經公訴人
    當庭更正如上，見本院卷第89、90頁，自無庸再就起訴書所
    載之罪數予以論述）。查被告丁○○有如犯罪事實欄三所載
    執行完畢之前科紀錄，有臺灣高等法院被告前案紀錄表可稽
    ，其於執行完畢後5年之內，故意再犯本件有期徒刑以上之
    圖利聚眾賭博罪部分，係屬累犯，應依刑法第47條第1項之
    規定加重其刑。爰審酌被告庚○○、甲○○、丁○○犯圖利
    聚眾賭博罪之動機、目的、經營賭博之規模、對社會善良風
    俗產生不良影響，及被告甲○○、己○○、丁○○犯賭博罪
    之動機、目的、所生危害；另被告庚○○不思以正常工作營
    生，竟於賭客己○○未能按時給付賭金，即強迫負責接洽、
    結算之丁○○簽立本票、借據，並告以恐嚇危害安全之話語
    ，另被告戊○○為追討債務以便從中牟取利益，亦恫嚇丁○○及乙○○，造成丁○○及乙○○等之身心受有重大危害，
    渠等所為嚴重危害社會治安與民眾生活，惡性非輕，並衡諸
    被告庚○○、甲○○、己○○、丁○○就賭博及圖利聚眾賭
    博部分均承認犯行，惟被告庚○○矢口否認有強制並恐嚇犯
    行，被告戊○○亦否認有恐嚇犯行之態度，暨被告戊○○業
    已賠償被害人乙○○，雙方並達成和解（有和解書在卷可稽
    ），顯見被告戊○○尚有悔悟之心等一切情狀，分別量處如
    主文所示之刑，並就被告甲○○、己○○、丁○○犯賭博罪
    部分，均諭知易服勞役之折算標準，就被告戊○○犯恐嚇危
    害安全罪及被告甲○○、丁○○犯圖利聚眾賭博罪部分，均
    諭知易科罰金之折算標準，且分別定其等應執行之刑，暨諭
    知被告戊○○部分易科罰金之折算標準。又查被告庚○○所
    為犯罪事實欄四之強制罪犯罪時間，及被告甲○○、丁○○
    、己○○所為犯罪事實欄二、三之賭博犯罪時間，均係於96
    年4月24日以前，合於中華民國九十六年罪犯減刑條例規定
    基準日之前，均應依該條例第2條第1項第3款、第7條之規定
    ，減其宣告刑二分之一，並就被告庚○○部分，於上開強制
    罪減刑後，與不應減刑之圖利聚眾賭博罪及恐嚇危害安全罪
    ，再合併定其應執行之刑；被告甲○○、己○○部分，於賭
    博罪減刑後，再合併定其等應執行之刑，暨諭知易服勞役之
    折算標準，以資懲儆。末查，被告庚○○用以犯本件圖利聚
    眾賭博犯行之行動電話2具（各含0000000000及0000000000
    號門號SIM1片），雖屬被告所有之物，然迄未扣案，且被告
    庚○○並已陳明上開物品均已不見、找不到等語在卷（見本
    院卷第87頁），而該等物品又非屬必須沒收之違禁物，爰不
    併予宣告沒收，附此敘明。
據上論斷，應依刑事訴訟法第299條第1項前段、第300條，刑法
第2條第1項、第28條、第266條第1項、第268條前段、後段、第
304條第1項、第305條、第55條、第47條第1項、第41條第1項前
段、第2項、第42條第3項、第51條第5款、第7款，修正前刑法第
56條，刑法施行法第1條之1第1項、第2項前段，現行法規所定貨
幣單位折算新台幣條例第2條，中華民國九十六年罪犯減刑條例
第2條第1項第3款、第7條、第11條，判決如主文。
本案經檢察官張立言到庭執行職務。
中    華    民    國    98    年    4     月    8     日
                  刑事第二庭法  官  陳映佐
以上正本證明與原本無異。
如不服本判決應於收受送達後十日內向本院提出上訴書狀，並應
敘述具體理由；其未敘述上述理由者，應於上訴期間屆滿後二十
日內向本院補提理由書(均須按他造當事人之人數附繕本)「切勿
逕送上級法院」。
                            書記官  陳憲文
中    華    民    國    98    年    4     月    9     日
附錄法條：
中華民國刑法第266條第1項：
（普通賭博罪與沒收物）
在公共場所或公眾得出入之場所賭博財物者，處 1 千元以下罰金
。但以供人暫時娛樂之物為賭者，不在此限。
中華民國刑法第268條
（圖利供給賭場或聚眾賭博罪）
意圖營利，供給賭博場所或聚眾賭博者，處 3 年以下有期徒刑，
得併科 3 千元以下罰金。
中華民國刑法第304條第1項：
（強制罪）
以強暴、脅迫使人行無義務之事或妨害人行使權利者，處 3 年以
下有期徒刑、拘役或 3 百元以下罰金。
中華民國刑法第305條
（恐嚇危害安全罪）
以加害生命、身體、自由、名譽、財產之事，恐嚇他人致生危害
於安全者，處 2 年以下有期徒刑、拘役或 3 百元以下罰金。


司法院資訊處製作；財團法人民間司法改革基金會備份。
